臺灣高等法院臺中分院民事判決　　　　　 93年度重訴字第8號
原　　　告　　蔡欣翰
訴訟代理人　　陳佳俊律師
複　代理人　　林基豐律師
被　　　告　　陳志豪
被　　　告　　陳竹在
被　　　告　　許程傑
被　　　告　　許信雄
被　　　告　　陳惠珍
被　　　告　　許政意（民國00年00月00日生）　
兼右 一 人
法定代理人　　許能昌
　　　　　　　林麗玲
被　　　告　　黃香蓮（民國00年0月00日生）　
兼法定代理人　朱阿品
　　　　　　　黃三元
被　　　告　　袁中平（民國00年0月0日生）
兼法定代理人　全美瑤
被　　　告　　王偉翔（民國00年00月00日生）　
兼法定代理人　王美雯
上列被告陳志豪等因殺人未遂等上訴案件，原告提起刑事附帶民
事訴訟，請求侵權行為損害賠償，徑本院刑事庭裁定移送前來，
原告並為訴之追加，本院民事庭於94年7月13日言詞辯論終結，
判決如下：
      主  文
被告丑○○、癸○○、辛○○、辰○○、己○○、王韋翔應連帶
給付原告新臺幣貳仟肆佰玖拾伍萬貳仟貳佰玖拾元及被告丑○○
、癸○○、辛○○、己○○、王韋翔等自民國九十二年十二月三
十日起，被告辰○○自九十三年五月十二日起，均至清償之日止
，按年息百分之五計算之利息。
被告丑○○及子○○應連帶給付原告新臺幣貳仟肆佰玖拾伍萬貳
仟貳佰玖拾元及自九十二年十二月三十日起至清償之日止，按年
息百分之五計算之利息。被告癸○○、庚○○及寅○○應連帶給
付原告新臺幣貳仟肆佰玖拾伍萬貳仟貳佰玖拾元及自九十二年十
二月三十日起至清償之日止，按年息百分之五計算之利息。被告
辛○○、壬○○及戊○○應連帶給付原告新臺幣貳仟肆佰玖拾伍
萬貳仟貳佰玖拾元及自九十二年十二月三十日起至清償之日止，
按年息百分之五計算之利息。被告丁○○、卯○○應與被告辰○
○連帶給付原告新臺幣貳仟肆佰玖拾伍萬貳仟貳佰玖拾元及自九
十三年八月十一日起至清償之日止，按年息百分之五計算之利息
。被告己○○及丙○○應連帶給付原告新臺幣貳仟肆佰玖拾伍萬
貳仟貳佰玖拾元及自九十二年十二月三十日起至清償之日止，按
年息百分之五計算之利息。被告王韋翔及甲○○應連帶給付原告
新臺幣貳仟肆佰玖拾伍萬貳仟貳佰玖拾元及自九十二年十二月三
十日起至清償之日止，按年息百分之五計算之利息。如有其中任
一被告已為全部或一部之給付，於其給付之範圍內，他被告免為
給付義務。
原告其餘之訴駁回。
訴訟費用由被告等連帶負擔百分之九十九，餘由原告負擔。
本判決第一、二項，於原告以新台幣捌佰參拾壹萬捌仟元為被告
等供擔保後得為假執行，被告丑○○、癸○○、庚○○、寅○○
、辛○○、壬○○、戊○○、辰○○、丁○○、己○○、丙○○
、王韋翔、甲○○等以新臺幣貳仟肆佰玖拾伍萬貳仟貳佰玖拾元
為原告供擔保後，得免假執行。
原告其餘假執行之聲請均駁回。
      事  實
甲、原告方面：
一、聲明：(一)被告丑○○、癸○○、辛○○、辰○○、己○○、
    王韋翔應連帶給付原告新臺幣（下同）25,452,381元及自民
    國（下同）92年12月30日起至清償之日止，按年息5%計算之
    利息。被告丑○○及子○○應連帶給付原告25,452,381元及
    自92年12月30日起至清償之日止，按年息5%計算之利息。被
    告癸○○、庚○○及寅○○應連帶給付原告25,452,381元及
    自92年12月30日起至清償之日止，按年息5%計算之利息。被
    告辛○○、壬○○及戊○○應連帶給付原告25,452,381元及
    自92年12月30日起至清償之日止，按年息5%計算之利息。被
    告辰○○、丁○○及卯○○應連帶給付原告25,452,381元及
    自93年8月ll日起至清償之日止，按年息5%計算之利息。被
    告己○○及丙○○應連帶給付原告25,452,381元及自92年12
    月30日起至清償之日止，按年息5%計算之利息。被告王韋翔
    及甲○○應連帶給付原告25,452,381元及自92年12月30日起
    至清償之日止，按年息5%計算之利息。如其中任一被告已為
    全部或一部之給付，於其給付之範圍內，他被告免為給付義
    務。(二)訴訟費用由被告負擔。(三)原告願供擔保請准宣告假執
    行。
二、陳述：
  (一)被告丑○○於91年ll月10日上午10時許，在臺中縣大里市○
    ○路0段○○0巷00弄00號旁花園內，竊取訴外人趙鍵祐所有
    之手提袋一只，內有手槍、彈匣、子彈、土制爆裂物等物，
    嗣訴外人趙鍵祐不甘受損，即請訴外人王福基帶領七、八人
    ，於91年ll月17日晚上ll時許，至丑○○住處，欲討回遭竊
    之槍彈，因找不到丑○○，遂將適時在丑○○家中之被告癸
    ○○、訴外人何宗霖及原告三人押走，以逼問丑○○及槍、
    彈之下落，逼問過程中並毆打癸○○、何宗霖二人，嗣為警
    尋獲，癸○○三人始獲釋。丑○○、癸○○及被告辛○○、
    辰○○於91年ll月24日上午ll時許，在丑○○前址住處飲酒
    聊天，談論起上述原告遭押走卻未被毆打之事，因而懷疑遭
    原告出賣，即共同基於傷害原告身體之犯意聯絡，由被告辛
    ○○以烤肉之名義將原告騙出，而於同日下午3時30分許，
    辛○○帶原告並邀同與其等有傷害犯意聯絡之被告己○○、
    王韋翔等人至丑○○住處。癸○○旋即質問原告為何出賣他
    ，並出手毆打原告臉部，致原告之頭部撞到鐵門而流血。嗣
    因丑○○之姐姐要求其等不要在其住處吵鬧，丑○○、癸○
    ○與辛○○、辰○○、己○○、王韋翔六人，復基於共同妨
    害自由之犯意聯絡，將原告非法強行押至丑○○住處外面之
    廣場，而剝奪原告之行動自由，欲繼續傷害原告。待眾人至
    上開廣場，癸○○即徒手、己○○、王韋翔二人則持木棍繼
    續毆打原告。後來丑○○再強行將原告押至附近土地公廟，
    丑○○即以電線插電電擊原告之身體，再由辛○○、癸○○
    徒手毆打原告之身體，因附近有人，怕遭發現犯行，丑○○
    遂再以機車強行搭載原告至附近墓地旁之產業道路，抵達該
    處後，丑○○即質問原告有無出賣伊，原告仍舊否認，丑○
    ○便令癸○○、辛○○、己○○、辰○○等人再持木棍毆打
    原告身體，原告因受不了被毆打，便向丑○○承認有出賣之
    事。丑○○因原告坦承出賣一事，一時氣憤，竟持前揭竊得
    之槍枝喝令原告跳入旁邊之坑洞中，並恐嚇稱要將原告活埋
    ，並令辰○○、辛○○回去丑○○住處拿鏟子，待辰○○、
    辛○○拿鏟子折返現場，因地上土質太硬而作罷，丑○○竟
    單獨另行基於殺害原告之犯意，親自返回家中拿來一桶10公
    升之汽油，返回該處後因見原告己爬出該坑洞，復持槍令原
    告跳入，原告苦苦哀求放過他，惟丑○○仍以腳將原告踢入
    洞內，並對之潑灑汽油，再以其所有之打火機點燃地面上之
    乾草，直接往原告之身上丟擲，致原告之身上著火，全身體
    表受有75％之第三度燒傷，嗣丑○○命辛○○將原告帶至丑
    ○○家附近之空屋，將原告關在該空屋內，辰○○亦隨同至
    該空屋，等到癸○○、簡瑞安、己○○、王韋翔抵達該空屋
    時，丑○○建議要殺死原告，後因其他人勸阻始作罷，嗣癸
    ○○叫辛○○載送原告前往醫院就醫，辛○○騎機車載原告
    至光田醫院附近令其自行就醫，始末發生死亡之結果。
  (二)本件被告丑○○、癸○○、辛○○、黃秋蓮、己○○及王韋
    翔共同不法侵害原告身體等情，業如前所述。被告丑○○、
    癸○○、辛○○、黃秋蓮、己○○、王韋翔行為時均未滿20
    歲，其等法定代理人即被告子○○、庚○○、寅○○、壬○
    ○、戊○○、卯○○、丁○○、丙○○、甲○○均應分與被
    告丑○○、癸○○、辛○○、黃秋蓮、己○○、王韋翔負連
    帶賠償責任，是原告自得民法第l84條第l項前段、第185條
    第l項前段、第187條第l項前段、第193條第l項及第195條第
    l項前段規定，請求被告等連帶賠償損害如聲明所示。
  (三)被告丑○○、癸○○、辛○○、辰○○、己○○、王韋翔應
    負連帶責任：
    1.依台灣台中地方法院少年法庭所確定之事實（見台灣台中
      地方法院少年法庭92年度少護字第l90號、第267號、第81
      6號裁定第3、4、5頁），可知本件所有被告對上開多次傷
      害及妨害自由等行為並不否認。
    2.由前述少年事件中同案少年及被告相互供稱可知，少年等
      人於多次毆打被害人，並藉由自該產業道路所取得之木棍
      作為毆打被害人之物，則又臨時聽從丑○○要求而拿取鏟
      子，斷知拿取鏟子非用於毆打被害人之物，而鏟子之功能
      係挖土鏟物之用，此為一般人判斷並佐以該處地偏僻及現
      場有一坑洞，應知悉可能係要活埋被害人之用，且當辛○
      ○、辰○○令取鏟子回現場時，丑○○立即回家說要拿汽
      油，叫其餘人在現場等並看守巳○○，益見本件共同被告
      癸○○、辛○○、辰○○、己○○、王韋翔等人為幫助丑
      ○○達成目的之人，應已構成民法第185條共同行為人。
      又退步言，若未達故意之程度，則共同被告癸○○、辛○
      ○、辰○○、己○○、王韋翔等人，在知悉丑○○要活埋
      原告，且回家拿取汽油同時，應立即將原告帶離坑洞外或
      帶離現場才是，然被告等人卻未為之，仍繼續看守原告使
      其無法逃離現場，直至丑○○回來，則被告等人之行為亦
      難謂無過失可言。
    3.又本院審理時，被告丑○○稱：伊回家拿汽油再至現場時
      間約5到10分鐘左右，回到現場時，原告已爬出洞外，身
      上並有泥土，當時其餘被告均在場，其中有人將原告圍住
      」；被告王韋翔亦稱：「當時我只是蹲在旁邊，我們有三
      、四個人將原告圍住，不讓他跑掉」；且當丑○○對原告
      潑汽油時，有三、四個人在洞口前面，有些人站在洞口後
      面、第一次要爬上洞口時，癸○○站在原告前面並拿鏟子
      將伊踢下去，其他人並把伊圍住，後來第二次原告爬到洞
      口時，丑○○就過來了。被告丑○○稱：「我無講要其餘
      被告不可跑掉之話」；被告癸○○稱：「沒聽到丑○○講
      要其餘被告不可逃跑之話」。由上同案少年及被告供稱可
      知，丑○○回家說要拿汽油，叫其餘人在現埸等並看守原
      告，時間長達5到10分鐘，若其餘被告欲離開，早可趁此
      時間離開，然其餘被告竟仍留在原地圍住原告不讓其脫困
      ，待丑○○拿汽油到現埸，這段期間因其餘被告之看守致
      使原告無法脫離現埸，益見本件共同被告癸○○、辛○○
      、辰○○、己○○、王韋翔等人為參與或幫助丑○○達成
      目的之人，應已構成民法第185條共同行為人。又退步言
      ，若未達故意之程度，則共同被告癸○○、辛○○、辰○
      ○、己○○、王韋翔等人，在知悉丑○○要活埋原告，且
      回家拿取汽油同時，應立即將原告帶離坑洞外或帶離現埸
      才是，然被告等人卻未為之，仍繼續看守原告使其無法逃
      離現埸，直至丑○○回來，則被告等人之行為亦難謂無過
      失可言。
  (四)原告請求被告給付之損害賠償金額如下：
    1.醫藥費部分：4,193,760元。原告因傷勢嚴重，除已接受
      14次手術，並支出醫療費用4,193,760元，有行政院國軍
      退除役官兵輔導委員會台中榮民總醫院（下稱台中榮民總
      醫院）「中榮醫企字第0000000000號」函之住院醫療費用
      明細可證。
    2.喪失勞動能力部分：4,240,639元。原告因被告之侵權行
      為致臉部、頸部、前胸、背部、左上肢、雙下肢及雙臀總
      體表面積百分之75%之二、三度灼傷，頸部及四肢呈萎縮
      狀態，需終日臥躺在床，日常生活無法自理，終身必需他
      人協助照護，此部分喪失勞動能力為百分之百，完全無法
      從事勞力工作，此有台中榮民總醫院中榮醫企字第000000
      0000號函在卷可證。而依勞動基準法第54條第1項第1款規
      定：「勞工年滿60歲，僱主得強制其退休」，因而原告之
      勞動能力受法律保護之年限應計至滿60歲為止。原告於73
      年3月2日生，於91年11月24日受傷，自93年3月2日滿20歲
      成年起，至其年滿60歲，共有40年之工作時間，以基本工
      資每月15,840元為計算之基準，依霍夫曼計算式第一年不
      扣除中間利息，原告因喪失勞動能力受有4,240,339元之
      損害（190080×22.0000000=0000000）。
    3.增加生活上需要部分：15,017,982元。(1)原告受傷後購買
      之醫療用品，包括植皮擴及墊、抽痰包、頸圈、膚色彈繃
      、亞培安素液、橄欖油等用品，共支出210,780元，此部
      分經台中榮民總醫院中榮醫企字第0000000000號函，函訊
      結果上開醫療用品支出單據，均為醫療上之必要支出，故
      應由被告等負擔之。(2)長期照護費用。原告因臉部、頸部
      、前胸、背部、左上肢、雙下肢及雙臀總體表面積75%之
      二、三度灼燙傷，頸部及四肢呈萎縮狀態，終日臥躺在床
      ，日常生活無法自理，終身必需他人協助照護。根據內政
      部統計處所製作之91年臺閩地區簡易生命表，91年間台灣
      省19歲男性之平均餘命為55.08歲（未來將受看護），因
      原告全身嚴重燒傷，終日臥床，不能自己行動，須接受24
      小時全天候之照顧，而原告目前由其母親莊秀娥24小時照
      料，莊秀娥為領有行政院衛生署護理機構病患服務人員證
      照，亦即具有看護及照顧病患資格，另依有限責任台中市
      照顧服務勞動合作社一般看護家庭班全班看護之金額一天
      以2,000元計，則每年需73萬元（365×2000=730000）。
      原告平均餘命雖為55年餘，然原告願以40年計算，亦即依
      霍夫曼法計算式計算40年之損失，總計為16,286,125元（
      730000×22.0000000=00000000），此部份損失應由被告
      賠償之，原告爰先請求14,807,202元。
    4.精神慰藉金：2,000,000元。本件原告因遭被告丑○○等
      人以殘酷手段對其凌虐、致原告臉部、頸部、前胸、背部
      、左上肢、雙下肢及雙臀總體表面積75%之二、三度灼燙
      傷，頸部及四肢呈萎縮狀態，原告正值雙十年華，因被告
      等人之兇殘手段，致原告需終日臥躺在床，日常生活無法
      自理，終身必需他人協助照護，並需長期至醫院復健；再
      者，原告身體創傷已痛苦萬分，因身體上的傷疤使其心理
      上亦須承受他人一輩子之異樣眼光、心理上及精神上遭受
      極大之痛苦，不言可喻，此部分爰請求被告賠償200萬元
      ，以資撫慰。
  (五)兩造之學經歷及家庭經濟狀況如下：
    1.原告部分：教育程度為國立沙鹿高工畢業，於受傷前之職
      業為機械操作員工，收入每月約19,000元。
    2.被告部分：被告丑○○：教育程度為國小畢業，家庭經濟
      狀況小康，打過零工，無財產。被告癸○○：教育程度為
      國中畢業，有打過零工，無財產。被告庚○○：教育程度
      為大專畢業，從事警務工作，每月收入約6萬元，有二筆
      不動產。被告寅○○：教育程度為高職畢業、專職家庭主
      婦，有六筆不動產。被告王韋翔：教育程度為沙鹿國中，
      家庭經濟狀況小康。被告己○○：教育程度為沙鹿國中，
      家庭經濟狀況小康。被告辛○○：教育程度為國中肄業，
      家庭經濟狀況小康，目前感化教育中。被告壬○○：教育
      程度為國中肄業，從事水電工作，每月收入約2萬元，無
      不動產。被告戊○○：為專職家庭主婦，無工作亦無不動
      產。被告辰○○：教育程度為國中畢業，家庭經濟狀況小
      康，無工作亦無財產。又被告等人之財產狀況如財團法人
      犯罪被害人保護協會台灣台中辦事處中護盛業字第149號
      函所附之「犯罪行為人或應負賠償責任人財產所得簡表」
      所載。
三、證據：提出戶籍謄本7件，診斷證明書、醫療費用明細表、
    醫療用品明細表、臺灣臺中地方法院少年法庭裁定、行政院
    勞工委員會函、全民健康保險重大傷病範圍一覽表、行政院
    衛生署護埋機構病患服務人員證照、薪資簡表、有限責任台
    中市照顧服務勞動合作社收費標準單、財團法人犯罪被害人
    保護協會台灣台中辦事處函及附表、勞工保險殘廢給付標準
    表、91年臺閩地區簡易生命表、霍夫曼係數表、照護費用計
    算表等均影本各1件，醫療費用單據影本27件、住院醫療費
    用證明影本16件、收據影本58件；調查筆錄影本4件為證。
    並聲請向台中縣沙鹿戶政事務所函查被告辰○○之法定代理
    人；暨向台中榮民總醫院函查原告之醫療費用總額及須他人
    24小時全天照護之期間。
乙、被告丑○○方面：
一、聲明：(一)原告之訴及假執行之聲請均駁回。(二)如受不利之判
    決，願供擔保請准宣告免為假執行。
二、陳述：
  (一)伊返家後再回到現埸時，原告已爬出洞口，是被告辛○○再
    把他推入洞內，並非是伊將他踢入洞內的。又當天其餘被告
    自始至終均是自願一起去烤肉，且當天伊之槍枝均是插在身
    上，並沒有拿出來過，伊亦無要其餘被告不可跑掉。
  (二)願意賠償原告損失，但沒有這麼多錢賠償。
  (三)伊係國小畢業，曾做零工，並無財產。
丙、被告癸○○、庚○○、寅○○方面：
    寅○○未於最後言詞辯論期日到埸，惟據其以前之陳述與癸
    ○○、庚○○等同，略以：
一、聲明：(一)原告之訴及假執行之聲請均駁回。(二)如受不利之判
    決，願供擔保請准宣告免為假執行。
二、陳述：
  (一)原告於案發現埸第一次並無爬出洞口，第二次是被告癸○○
    與另一名被告將他拉起來的，之後被告癸○○即與其餘被告
    在旁邊聊天，並非是在洞口顧著原告。又當天被告癸○○是
    自願去現埸烤肉，並沒有見到被告丑○○將槍枝拿出來，也
    沒有聽到丑○○講要其餘被告不可逃跑之語。
  (二)案發現埸為一斜坡，經丈量原告被潑灑汽油之坑洞，該洞口
    直徑寬約5.2米，深度最淺處約1.8米，最深處約2至3米。依
    該坑洞的深度，以原告當時已有受傷之情形，不可能自已能
    夠爬出洞口，當時是被告癸○○與另一名被告將原告拉出洞
    口，後來被告丑○○回來之後，見到原告已在洞口，才將其
    踢入洞內並潑灑汽油燃燒，但其餘被告並不知道丑○○要持
    汽油潑灑並燒傷原告之事，對於燒傷部分，其餘被告與丑○
    ○並無犯意之聯絡。
  (三)被告癸○○僅對原告為徒手毆打之行為，且原告並未提出其
    因被告癸○○之毆打行為有任何傷害證明，至原告於本件請
    求其因燒傷所受身體等損害之不法侵害行為，係由被告丑○
    ○單獨另行基於殺害原告之犯意所為，被告癸○○對此不法
    侵害行為並無與被告丑○○有共同意思聯絡及行為分擔，亦
    無任何造意或幫助之行為，此業經台灣台中地方法院92年度
    訴字第924號、本院92年度上訴字第2167號刑事判決認定詳
    實，從而，揆諸上開說明，原告因燒傷所受身體等損害並非
    被告癸○○毆打所造成，其權利受損害與被告癸○○之上開
    毆打行為並無因果關係，被告癸○○自無須對原告負賠償責
    任，且被告癸○○之法定代理人即被告庚○○、寅○○亦無
    須對原告負連帶賠償責任。
  (四)伊願意和解，但原告請求金額過高，無能力給付。
  (五)被告癸○○係國中畢業，原從事鐵工，月薪1萬多元，沒有
    財產。被告庚○○為專科畢業，從事警務工作，月薪約六萬
    元，有房屋一棟及土地一筆，價值約300萬元，另有貸款200
    餘萬元。被告寅○○係高職畢業，從事家管，無收入及財產
    。
三、證據：提出現埸略圖1件、照片4幀為證。
丁、被告辛○○、壬○○、戊○○方面：
    均未於最後言詞辯論期日到埸，惟據其以前之陳述略以：
一、聲明：(一)原告之訴及假執行之聲請均駁回。(二)如受不利之判
    決，願供擔保請准免為假執行。
二、陳述：
  (一)案發當天被告辛○○是與其他被告一起到現埸烤肉，但被告
    辛○○與原告及被告丑○○並不熟悉，後來雖然發生衝突、
    毆打之事，但被告辛○○等人並不知道被告丑○○到底會作
    何事，亦不知道被告丑○○有殺人的犯意，渠等與丑○○並
    無犯意之聯絡，若要賠償也要分出輕重，不能所有的被告均
    負連帶責任。
  (二)伊願意和解，但原告請求金額過高，無能力給付。
  (三)被告辛○○為國中肄業，目前接受感化教育中，無工作亦無
    財產。被告壬○○係國中肄業，從事水電工，月薪約2萬多
    元，並無財產。被告戊○○為國中畢業，專職家庭主婦，未
    外出工作，亦無財產。
戊、被告辰○○、丁○○方面：
    被告丁○○經合法通知，未於最後言詞辯論期日到埂，惟據
    其以前之陳述與辰○○同，略以：
一、聲明：(一)原告之訴駁回。(二)如受不利判決，願供擔保請准免
    為假執行。
二、陳述：被告辰○○係國中畢業，無工作或收入，目前在家中
    照顧中風之父親即被告卯○○。
己、被告哀中平、丙○○方面：
    經合法通知，均未於最後言詞辯論期日到埸，據渠等以前之
    陳述略以：
一、聲明：(一)原告之訴駁回。(二)如受不利判決，願供擔保請准免
    為假執行。
二、陳述：願與原告洽談和解事宜。
庚、被告王韋翔、甲○○方面：
    經合法通知，均未於最後言詞辯論期日到埸，據渠等以前之
    陳述略以：
一、聲明：(一)原告之訴及假執行之聲請均駁回。(二)如受不利判決
    ，願供擔保請准免為假執行。
二、陳述：
  (一)其餘被告與被告丑○○並不認識，案發當天只是透過朋友一
    起到山上去烤肉，後來發生衝突，原先其餘被告均嚇到，原
    想跑掉，但因當時被告丑○○有攜帶槍枝，所以其餘被告即
    不敢跑掉，其餘被告等人與被告丑○○並無犯意聯絡，要這
    些人與被告丑○○負帶責任係不公平的。
  (二)願與原告洽談和解事宜。
  (三)被告王韋翔為國中肄業，目前無工作亦無財產。被告甲○○
    係國中畢業，在工廠上班，每月收入約1萬6,000元，無財產
    ，育有2名小孩，配偶已去世。
辛、被告子○○、卯○○方面：
    未於言詞辯論期日到埸，亦未提出書狀作何聲明或陳述。
壬、本院依職權調取被告丑○○、癸○○被訴殺人未逐等刑事案
    件及被告辛○○、辰○○、己○○、王韋翔妨害自由等少年
    事件全卷。並向台中縣沙鹿戶政事務所函查被告辰○○、丁
    ○○、卯○○之住所；暨向台中榮民總醫院函查原告之傷勢
    及喪失勞動能力之程度等。
    理  由
一、按訴狀送達後，原告不得將原訴變更或追加他訴，但請求之
    基礎事實同一、擴張或減縮應受判決事項之聲明、不甚礙被
    告之防禦及訴訟之終結者，均不在此限，民事訴訟法第255
    條第1項第2、3、7款規定甚明。本件原告起訴時原列卯○○
    為共同被告（兼被告辰○○之法定代理人），嗣於撤回對卯
    ○○之訴訟後，復先後追加丁○○、卯○○二人為被告（兼
    被告辰○○之法定代理人），核原告追加丁○○、卯○○二
    人為被告部分，其請求之基礎事實與原訴同為被告辰○○有
    無與被告丑○○等人共同為不法侵害原告之行為，且追加之
    訴亦不甚礙其餘被告之防禦及訴訟之終結，應予准許。另原
    告原起訴請求被告等應分別連帶賠償醫療費585,833元、喪
    失勞動能力之損失4,240,548元、增加生活需要12,823,808
    元、扶養費2,802,192元、精神慰藉金5,000,000元，合計共
    25,452,381元之損害，及自附帶民事訴訟起訴狀繕本送達翌
    日起至清償日止之法定遲延利息；嗣則變更為請求被告應分
    別連帶賠償醫療費4,193,760元、喪失勞動能力之損失4,240
    ,639 元、增加生活需要15,017,982元、精神慰藉金
    2,000,000 元，合計仍為25,452,381元之損害，及請求被告
    辰○○、丁○○、卯○○應自93年8月ll日起，其餘被告應
    自92年12月30日起，均至清償日止，加付法定遲延利息。核
    屬擴張或減縮應受判決事項之聲明，揆諸首揭規定，亦應准
    許。
二、又被告子○○、寅○○、辛○○、壬○○、戊○○、卯○○
    ，丁○○、己○○、王韋翔、丙○○、甲○○經合法通知，
    無正當理由未於最後一次言詞辯論期日到場，核無民事訴訟
    法第386條所列各款情事，爰依原告之聲請，由其一造辯論
    而為判決。均合先敘明。
三、原告主張：被告丑○○、癸○○、辛○○、辰○○四人因懷
    疑被告丑○○竊取訴外人趙鍵祐之槍彈一事，道伊出賣，遂
    於91年ll月24日與被告己○○、王韋翔共六人（下稱被告丑
    ○○等六人），共同基於傷害伊身體之犯意聯絡，由被告辛
    ○○以烤肉為名將伊騙至被告丑○○住處質問，被告癸○○
    並出手毆打伊臉部，致伊之頭部撞到鐵門而流血，被告丑○
    ○等六人復基於共同妨害自由之犯意聯絡，將伊非法強行押
    至丑○○住處外面之廣場後，被告癸○○即徒手，被告己○
    ○、王韋翔二人則持木棍繼續毆打伊，嗣被告丑○○等又強
    行將伊押至附近土地公廟，並以電線插電電擊伊之身體，再
    由被告辛○○、癸○○徒手毆打伊之身體，因附近有人，怕
    遭發現犯行，被告丑○○遂再以機車強行搭載伊至附近墓地
    旁之產業道路進行質問，且令被告癸○○、辛○○、己○○
    、辰○○等人再持木棍毆打伊身體，伊因受不了被毆打，便
    向被告丑○○承認有出賣之事，被告丑○○一時氣憤，竟持
    其竊得之槍枝喝令伊跳入旁邊之坑洞中，並恐嚇稱要將伊活
    埋，並令被告辰○○、辛○○返回被告丑○○住處拿鏟子，
    待辰○○、辛○○拿鏟子折返現場，因地上土質太硬而作罷
    ，乃被告丑○○竟單獨另行基於殺害伊之犯意，又親自回家
    拿來一桶10公升之汽油，折返該處後因見伊己爬出該坑洞，
    復持槍令伊跳入，經伊苦苦哀求，仍遭被告丑○○以腳將伊
    踢入洞內，並潑灑汽油，再以其所有之打火機點燃地面上之
    乾草，直接往伊之身上丟擲，致伊之身上著火，全身體表受
    有75％之第三度燒傷等情。爰依侵權行為法律關係訴請被告
    等人連帶賠償其醫療費4,193,760元、喪失勞動能力之損失
    4,240,639元、增加生活需要15,017,982元、精神慰藉金
    2,000,000元，合計共25,452,381元之損害。
四、被告丑○○就原告主張其有不法侵害原告身體之行為，並不
    爭執，惟辯以：原告請求賠償之金額過高，伊無能力負擔等
    語；另被告癸○○、庚○○、寅○○、辛○○、壬○○、戊
    ○○、王韋翔、甲○○亦以：原告因身體燒傷所受之損害，
    係由被告丑○○單獨基於殺害原告之犯意所為，與其餘被告
    癸○○、辛○○、辰○○、己○○、王韋翔毆打原告無關，
    其等就原告燒傷部分亦無與被告丑○○有犯意之聯絡或行為
    之分擔，或有任何造意或幫助之行為，是被告癸○○、辛○
    ○、辰○○、己○○、王韋翔及其法定代理人就此自不負連
    帶賠償責任，且原告請求賠償之金額亦屬過高等語，資為抗
    辯。
五、查原告前揭主張被告丑○○等六人之侵權行為，致其受有燒
    傷之事實，為被告等所不爭執，復有行政院國軍退除役官兵
    輔導委員會台中榮民總醫院（以下簡稱台中榮民總醫院）診
    斷證明書、93年9月24日函、台灣台中地方法院少年法庭九
    十二年度少護字第一九０、二六七、八一六號裁定書等為證
    ；被告丑○○、癸○○傷害、殺人未遂等犯行亦經本院分別
    判處徒刑在案，其餘被告辛○○、辰○○、己○○、王韋翔
    等人亦分別經台灣台中地方法院少年法庭裁處感化教育、保
    護管束等。有調閱本院九十二年度上訴字第二一六七號殺人
    未遂案卷可證，自堪認原告主張為真正。而除被告丑○○外
    ，其餘被告等雖以並無殺害原告之犯意，僅願就原告身體被
    毆傷之損害負責等情詞置辯。惟查：
    （一）數人共同不法侵害他人之權利者，連帶負損害賠償責
          任，不知其中孰為加害人者亦同。造意人及幫助人視
          為共同行為人。民法第185條定有明文。而共同侵權
          行為係指共同行為人均具備侵權行為之要件，數人之
          侵權行為具有共同關聯性，即數人的行為共同結合而
          構成違法行為的原因或條件，因而發生同一損害，不
          以各行為人相互間在主觀上有無意思聯絡為判斷依據
          。本件被告丑○○等六人本基於共同傷害原告之意思
          而共同、先後、分別毆打原告，復強行以機車搭載原
          告至附近墓地旁之產業道路，共同持續毆打，在被告
          丑○○以槍枝喝令原告跳入路旁坑洞中時，被告黃香
          蓮、辛○○且依被告丑○○之命回到被告丑○○往處
          拿鏟子，再由辛○○以鏟子挖土至原告身上。足見被
          告丑○○等六人有共同協力實施侵害原告身體之行為
          。至被告丑○○另行取汽油再踢原告入坑洞內，並以
          打火機點燃地面上之乾草，直接往原告身上丟擲，致
          原告受有75％之第三度燒傷等行為，被告癸○○、許
          政意、黃秋蓮、己○○、王韋翔等五人（以下簡稱被
          告癸○○等五人）固未參與，但於少年事件調查中，
          被告王韋翔、己○○均已陳稱，被告丑○○回去拿汽
          油之間係由辛○○、癸○○二人看守原告。且丑○○
          回去取汽油前亦告知被告癸○○等五人，並要渠等暫
          時等候 (見前開台灣台中地方法院卷第14、18、31、
          53、54頁及偵查卷第81、82頁)。被告丑○○亦稱伊
          返家再回到現場約五至十分鐘左右，回到現場時，其
          餘被告均在場，其中有人將原告圍住等語。被告王韋
          翔則稱：當時伊蹲在旁邊，渠等有三、四個人將原告
          圍住，不讓他跑掉等語（見本院卷二第102頁）。核
          與原告所稱當丑○○對伊潑汽油時，有三、四個人站
          在洞口前面，有些人站在洞口後面，伊第一次爬上洞
          口時，癸○○站在前面並拿鏟子將伊踢下去，其他人
          則把伊圍住，伊根本跑不掉等語相符（見本院卷二第
          102、103頁）。足見於被告丑○○返家取汽油再至現
          場期間，被告癸○○等五人確有共同妨害原告之自由
          以待被告丑○○到來，縱被告癸○○等五人並無燒傷
          原告之犯意，惟被告丑○○取汽油前來欲燒傷原告且
          可能發生原告受燒傷之結果，應為被告癸○○等五人
          所可預見，渠等妨害原告自由之行為，亦為原告嗣後
          受丑○○燒傷提供條件。揆諸首揭說明，被告丑○○
          等六人之行為均有共同關聯性，自應為原告受燒傷之
          結果負連帶損害賠償責任。
    （二）雖除被告丑○○、子○○、卯○○以外之被告均辯稱
          就被告丑○○以汽油燒傷原告部分，渠等並無犯意連
          絡與行為分擔，亦無任何造意或幫助行為，自無庸就
          被告丑○○燒傷原告之損害負連帶賠償責任云云。惟
          民事上之共同侵權行為與刑事上之共同正犯，其構成
          要件並不相同，民事共同侵權行為人間不以有意思聯
          絡為必要，苟各行為人之行為均為受害人所生損害之
          原因，即有行為共同關聯性。故丑○○、子○○、黃
          三元以外各被告前揭所辯，即非足取。
六、按「因故意或過失，不法侵害他人之權利者，負損害賠償責
    任。」「數人共同不法侵害他人之權利者，連帶負損害賠償
    責任。」「不法侵害他人之身體或健康者，對於被害人因此
    喪失或減少勞動能力，或增加生活上之需要時，應負損害賠
    償責任。」「不法侵害他人之身體、健康、名譽、自由、信
    用、隱私、貞操、或不法侵害其他人格法益而情節重大者，
    被害人雖非財產上之損害，亦得請求賠償相當之金額。」民
    法第l84條第l項前段、第185條第l項前段、第193條第l項及
    第195條第l項前段分別定有明文。被告丑○○等六人共同侵
    害原告致其受全身74％燒傷，既經認定，渠等六人對於原告
    因而所受之損害，自應負連帶賠償責任。茲所應審酌者，為
    原告所得請求被告連帶賠償之金額，爰分述如左：
    （一）醫療費0000000元部分：原告因被告丑○○等六人之
          侵權行為受傷後於台中榮總住院及門診治療，共支付
          0000000元，有該院93年9月24日中榮醫企字第
          0000000000號函及所附之醫療費用明細表附卷足稽（
          見本院卷二第17至51頁）。依原告所受傷害及收據載
          明治療費別，自屬治療上之必要費用，共計0000000
          元，應予准許。
    （二）喪失勞動能力損失0000000元部分：原告因被告陳志
          豪等六人之侵權行為致臉部、頸部、前胸、背部、左
          上肢、雙下肢及雙臀總體表面積百分之74％之二、三
          度灼燙傷，符合殘廢給付標準表殘害項目的八十項，
          依其目前狀況，喪失勞動能力為百分之百，完全無法
          從事勞力工作，此有台中榮民總醫院中榮醫企字第00
          00000000號、第0000000000號函在卷可證（見本院卷
          三第35頁、卷二第17頁）。原告請求被告賠償此期間
          內之損失自應准許。而依勞動基準法第54條第l項第l
          款規定：「勞工年滿60歲，僱主得強制其退休」，因
          而原告之勞動能力受法律保護之年限應計至滿60歲為
          止。原告於73年3月2日生，於91年ll月24日受傷，自
          93年3月2日滿20歲成年起，至其年滿60歲，共有40年
          之工作時間，以基本工資每月15,840元為計算之基準
          ，依霍夫曼計算式，原告因喪失勞動能力受有4,240,
          548元之損害（190080×22.00000000=0000000）。原
          告請求被告賠償此期間內之損失，在上開金額部分，
          應予准許，其金額超過上開0000000元部分，則不應
          准許。
    （三）增加生活上需要部分：原告受傷後之醫療用品，包括
          植皮擴及墊、抽痰包、頸圈、膚色彈繃、亞培安素液
          、橄欖油等用品，共支出210,780元，均為醫療上之
          必要支出，此有前開台中榮民總醫院中榮醫企字第
          0000000000號函可證，故應由被告等負擔之。又原告
          因臉部、頸部、前胸、背部、左上肢、雙下肢及雙臀
          總體表面積74％之三度灼燙傷合併呼吸道灼傷，因多
          處傷害造成疤痕攣縮生活機能受限，應須長期二十四
          小時全天候照顧看護，符合「殘廢給付標準表」殘害
          項目之八十項等情，亦經台中榮民總醫院九十三年九
          月二十四日中榮企字第0000000000號函覆在卷（見本
          院卷二第17頁）。而該院九十三年十一月二十二日中
          榮醫企字第0000000000號雖另謂「長期二十四小時全
          天照護，係指十年以上（十年後須再評估）」（見本
          院卷二第179頁）；再參以該院九十四年三月二十九
          日中榮醫企字第0000000000號函謂原告自91年ll月24
          日住院，經多次清創及補皮手術後，於92年6月3日出
          院，之後因疤痕攣縮分別於92年9月15日至9月16日、
          9月22日至9月30日、ll月17日至ll月25日、93年3月2
          2日至4月12日、5月3日至5月9日、6月16日至6月24日
          、12月l日至12月27日均住院治療。顯見自受傷迄本
          院審理中，長達二年餘之時間中，原告均須斷續住院
          治療。其傷勢甚為嚴重。且依勞工保險殘廢給付標準
          表第八十項係指「兩上股三大關節中，各有二大關節
          喪失機能者」，既其二上肢各有二大關節完全喪失機
          能，自不可能再為復原。從而，原告根據內政部統計
          處所製作之91年臺閩地區簡易生命表，91年間台灣省
          l9 歲男生之平均餘命為55.08歲（未來將受看護），
          請求其中40年間之照護費用損失，自屬有據。又原告
          主張其目前由其母親莊秀娥24小時照料，莊秀娥為領
          有行政院衛生署護理機構病患服務人員證照，亦即具
          有看護及照顧病患資格，亦據其提出行政院衛生署護
          理機構病患服務人員證照為證，自堪信屬真正。另依
          有限責任台中市照顧服務勞動合作社一般看護家庭班
          全班看護之金額一天以2,000元計，則每年需73萬元
          (365×2000=730000)。原告願以40年計算，亦即依霍
          夫曼法計算式計算40年之損失，總計為16,285,776元
          (730000×22.00000000=00000000)，此部份損失應由
          被告賠償之，原告爰先請求14,807,202元，自無不合
          ，應予准許。
    （四）精神慰藉金二百萬元部分；查原告因遭被告丑○○等
          六人以殘酷手段對其凌虐、致原告臉部、頸部、前胸
          、背部、左上肢、雙下肢及雙臀總體表面積74％之三
          度灼燙傷，經如前節所述之多次清創及補皮手術，之
          後因疤痕孿縮使生活機能受限，其正值雙十年華，因
          被告等人之兇殘手段，致原告日常生活無法自理，終
          身必需他人協助照護，並需長期至醫院復健；再者，
          原告身體創傷已痛苦萬分，因身體上的傷疤使其心理
          上亦須承受他人一輩子之異樣眼光、心理上及精神上
          遭受極大之痛苦，不言可喻，本院斟酌被告丑○○等
          六人傷害原告所使用之手段至為殘酷、原告所受之痛
          苦，原告為國立沙鹿高工畢業，於受傷前之職業為機
          械操作員工，收入每月約l9,000元，被告丑○○國小
          畢業，無財產，被告癸○○國中畢業，無財產。被告
          庚○○為大專畢業，從事警務工作，每月收入約6萬
          元，有二筆不動產。被告寅○○為高職畢業、專職家
          庭主婦，有六筆不動產。被告王韋翔、己○○、許政
          意均為國中程度：被告壬○○為國中肄業，從事水電
          工作，每月收入約2萬元，無不動產。被告戊○○為
          專職家庭主婦，無工作亦無不動產。被告辰○○為國
          中畢業，無工作亦無財產等一切情狀。認為原告請求
          二百萬元，尚嫌過高，應予核減為一百五十萬元，方
          屬公允，逾此數額之請求，為無理由。
    （五）從而，原告基於侵權行為之損害賠償請求權，請求被
          告丑○○等六人連帶賠償00000000元，及除辰○○以
          外之被告丑○○、己○○、王韋翔、癸○○、辛○○
          等五人自92年12月30日起至清償日止，依法定利率年
          息百分之五計算之遲延利息部分，洵屬正當，應予准
          許。被告辰○○自九十三年五月十一日始送達其法定
          代理人（見本院卷第一第86頁），故應自93年5月12
          日始得計算遲延利息，逾此部分所為之請求，為無理
          由，應予駁回。
七、次按「無行為能力人或限制行為能力人不法侵害他人之權利
    者，以行為時有識別能力為限，與其法定代理人連帶負損害
    賠償責任」，民法第187條定有明文。本件被告丑○○等六
    人共同不法侵害原告之身體，應負連帶賠償責任已如前述。
    又被告己○○為77年9月l日生、被告王韋翔為77年10月24日
    生、被告辰○○為75年2月12日生、被告辛○○為77年12月
    24 日生、被告丑○○為73年l月29日生、被告癸○○73午9
    月3日生，渠等行為時均未滿二十歲，其等之法定代理人即
    被告子○○應與被告丑○○，被告庚○○、寅○○應與被告
    癸○○，被告壬○○、戊○○應與被告辛○○、被告卯○○
    、丁○○應與被告辰○○、被告丙○○應與被告己○○，被
    告甲○○應與被告王韋翔就前開金額及被告朱砢品、卯○○
    自93 年8月ll日起，被告子○○、庚○○、寅○○、壬○○
    、戊○○、丙○○、甲○○等自92年12月30日起至清償日止
    ，按年息百分之五計算之利息，即屬有據，應予准許，逾此
    範圍之請求為無理由，應予駁回。又本件事證已臻明確，兩
    造其餘攻擊防禦方法與判決之結果不生影響，自無庸一一論
    究，併此敘明。
八、假執行之宣告：
    兩造陳明願供擔保，分別聲請宣告假執行及免為假執行，於
    原告勝訴分，經核尚無不合，爰分別酌定相當擔保金額准許
    許之。至於原告其餘假執行之聲請部分，因訴之駁回而失所
    附麗，併予駁回。
九、論結：本件原告之訴，為一部有理由，一部無理由，依民事
    訴訟法第七十九條但書、第八十五條第二項、第三百八十五
    條第一項、第四百六十三條、第三百九十條第二項、第三百
    九十二條，判決如主文。
中    華    民    國    94    年    7     月    27    日
                      民事第六庭審判長法  官  吳火川
                                      法  官  陳繼先
                                      法  官  吳惠郁
以上正本係照原本作成。         
如對本判決上訴，須於收受判決送達後20日內向本院提出上訴書
狀，其未表明上訴理由者，應於提出上訴後20日內向本院提出上
訴理由書（須按他造人數附具繕本）。
上訴時應提出委任律師為訴訟代理人之委任狀。具有民事訴訟法
第466條之1第1項但書或第2項之情形為訴訟代理人者，另應附具
律師及格證書及釋明委任人與受任人有該條項所定關係之釋明文
書影本。
                                      書記官  柯孟伶                                                                                                                                          

中    華    民    國    94    年    8     月    3     日
                                                      Ｂ